【裁判字號】    89,訴,245
【裁判日期】    891226
【裁判案由】    偽造有價證券等
【裁判全文】
臺灣高雄地方法院刑事判決                          八十九年度訴字第二四五號
    公  訴  人  臺灣高雄地方法院檢察署檢察官
    被      告  丁○○
    指定辯護人  本院公設辯護人戊○○
右列被告因偽造有價證券等案件，經檢察官提起公訴（八十八年度偵字第一三八二二
號）及移送併辦（八十八年度偵字第三０二六二號），本院判決如左：
        主  文
丁○○連續意圖供行使之用，而偽造有價證券，處有期徒刑貳年。緩刑伍年。
如附表所載之本票柒張均沒收。
    事  實
一、丁○○於民國八十五年九月五日，在高雄縣鳳山市○○街卅七號住處，自任會首
    召募新台幣（下同）一萬元之民間互助會（下稱第一會），會員除丁○○外，尚
    包括乙○○（參加二會）、己○○（參加一會）、丙○○（參加一會）等四十五
    人次會員，約定自八十五年九月五日起，每月五日開標，每三個月各加會一次，
    開標後由得標會員簽發面額一萬元本票交由丁○○憑向活會會員收取會款並轉交
    活會會員收執。丁○○復於八十六年四月二十五日（起訴書誤載為十五日），在
    上開住所，自任會首召募二萬元之民間互助會（下稱第二會），會員除丁○○外
    ，尚包括甲○○（參加二會）、蔡秋霞（參加一會）等三十一人次會員，約定自
    八十六年四月二十五日起，每月二十五開標，開標後亦由得標會員簽發面額二萬
    元本票交由丁○○憑向活會會員收取會款並轉交活會會員收執。詎丁○○嗣因遭
    人倒債金額高達一千餘萬元，資金一時無法週轉，竟基於概括之犯意，意圖為自
    己不法所有，明知第一會之會員己○○自第三會起即退會，與第二會之會員蔡秋
    霞，均未標取會款，竟連續於附表所示之本票發票日期，在上址，先後偽造如附
    表所示發票人分別為己○○、蔡秋霞之本票共計七張，並持以行使交付第一會之
    會員乙○○、第二會之會員甲○○，佯稱己○○、蔡秋霞標得會款，憑向該二人
    收取會款，致乙○○、甲○○二人陷於錯誤，而分別交付丁○○會款二萬元、十
    二萬元，嗣因乙○○持己○○之本票向己○○請求給付會款，經己○○告知已退
    會，另甲○○持蔡秋霞本票向法院聲請對蔡秋霞核發支付命令，經蔡秋霞聲明異
    議，丁○○於台灣高雄地方法院鳳山簡易庭出庭作證時坦承上情，乙○○、甲○○二人始先後發覺受騙。
二、案經台灣高雄地方法院鳳山簡易庭函送臺灣高雄地方法院檢察署檢察官偵察起訴
    ，及乙○○訴請臺灣高雄地方法院檢察署檢察官移送併辦。
    理  由
一、右揭事實，業據被告丁○○坦承不諱，核與告訴人乙○○、甲○○二人指述情節
    相符，並經證人己○○、蔡秋霞於本院、本院鳳山簡易庭證述、陳述未標會亦未
    簽發本票等情可佐，復有互助會單二紙及附表所載之本票影本七紙在卷足稽，被
    告自白核與事實相符，應堪採信，事證明確，被告偽造本票向會助會員詐取會款
    犯行，洵堪認定。
二、被告意圖供行使之用，未得己○○、蔡秋霞同意，擅自偽造如附表所示之本票有
    價證券，持以行使向活會會員詐取會款。核其所為，係犯刑法第二百零一條第一
    項之偽造有價證券罪及同法第三百三十九條第一項之詐欺取財罪。其於偽造有價
    證券後，復持以行使，其行使偽造有價證券之低度行為，為偽造有價證券之高度
    行為所吸收，僅論以偽造有價證券罪。被告偽造己○○及蔡秋霞簽名、指印等署
    押行為，為偽造有價證券之部分行為，均不另論罪。又其所犯多次偽造有價證券
    及詐欺取財之犯行，均時間緊接，犯罪構成要件相同，顯係基於概括之犯意為之
    ，應各依連續犯之規定，論以一罪。再者，被告係以行使偽造有價證券為方法達
    其詐欺取財之目的，所犯連續行使偽造偽造有價證券及詐欺取財二罪間，有方法
    結果之牽連關係，應依刑法第五十五條之規定，從較重之偽造有價證券罪處斷。
    復衡諸被告偽造有價證券之金額為分別為一萬元（一張）、二萬元（六張），共
    計十三萬元，尚非鉅額，且其行為後，已與己○○、蔡秋霞、乙○○、甲○○等
    人達成和解，業據己○○、蔡秋霞、乙○○、甲○○等人陳明在卷，並有和解書
    附卷可憑，被告所犯為三年以上十年以下有期徒刑之罪，如課處法定最低度之刑
    猶嫌過重，其所為衡情不無可憫，爰依刑法第五十九條規定減輕其刑。爰審酌被
    告因遭人倒債，有其另訴債務人顏明俊等人詐欺之不起訴處分書、臺灣高等法院
    高雄分院檢察署處分書各一份附於偵查卷可按，因需款情急致罹刑章、偽造有價
    證券金額所得共十三萬元，業與告訴人及被害人達成和解，犯罪後坦承犯行，深
    知悔悟，前無犯罪前科，素行良好，有臺灣高雄地方法院檢察署刑案資料查註紀
    錄表可稽等一切情狀，量處如主文所示之刑，以資懲儆。另被告前未曾受有期徒
    刑以上刑之宣告，此有前揭刑案資料查註紀錄表及本院被告全國前案紀錄表在卷
    可稽，經此次懲處後當知警惕，應無再犯之虞，本院認宣告之刑，以暫不執行為
    適當，併予宣告緩刑五年，以勵自新，併觀後效。又偽造之如附表所示本票共七
    紙，應依刑法第二百零五條規定宣告沒收。至各該本票發票人欄位上偽造之「己○○」、「蔡秋霞」簽名、指印等署押，因上開本票已依法沒收而不存在，自毋
    庸再依刑法第二百十九條規定宣告沒收，附此敘明。
三、公訴意旨另略以：被告於八十六年五月二十二日、八十六年八月五日偽造丙○○
    本票二紙，持以行使向乙○○詐取會款，因認被告此部分亦涉有刑法第二百零一
    條第一項之偽造有價證券罪及同法第三百三十九條第一項之詐欺取財罪嫌。惟按
    犯罪事實應依證據認定之，無證據不得推定其犯罪事實；又不能證明被告犯罪者
    ，應諭知無罪之判決，刑事訴訟法第一百五十四條、第三百零一條第一項分別定
    有明文。經查，被告固坦承有簽發前揭丙○○之本票，惟否認有上開犯行，辯稱
    ：是丙○○得標後，經其同意而簽發等語，而證人丙○○及其夫胡春景二人於本
    院已到庭證稱：有參加丁○○之互助會，且已死會，得標後，有同意丁○○以丙○○名義開本票等語在卷可證（見本院八十九年二月二十四日訊問筆錄），堪認
    被告之辯詞真實可採，故此部分既經查明無公訴人所指之偽造有價證券、詐欺犯
    行，被告此部分犯罪自屬不能證明，本應為無罪判決之諭知，惟因公訴意旨認此
    部分與前開有罪部分，有牽連犯之裁判上一罪關係，爰不另為無罪判決之諭知，
    附此敘明。
據上論斷，應依刑事訴訟法第二百九十九條第一項前段，刑法第五十六條、二百零一
條第一項、第三百三十九條第一項、第五十五條、第五十九條、第七十四條第一款、
第二百零五條，罰金罰鍰提高標準條例第一條前段，判決如主文。
中      華      民      國    八十九    年     十二     月    二十六    日
                                      臺灣高雄地方法院刑事庭
                                          法  官  陳淑卿
右判決正本證明與原本無異
如不服本判決，應於送達後十日內，向本院提出上訴狀。
                                          書記官  陳朝宗
中      華      民      國     九十       年    一    月     四       日
附錄本案論罪科刑法條全文
刑法第二百零一條第一項：意圖供行使之用，而偽造、變造公債票、公司股票或其他
有價證券者，處三年以上十年以下有期徒刑，得併科三千元以下罰金。
刑法第三百三十九條第一項：
意圖為自己或第三人不法之所有，以詐術使人將本人或第三人之物交付者，處五年以
下有期徒刑、拘役或科或併科一千元以下罰金。


司法院資訊處製作；財團法人民間司法改革基金會備份。
